臺灣嘉義地方法院交通事件裁定
94年度交聲字第135號
原處分機關　交通部公路總局嘉義區監理所
受處 分 人
即異 議 人　甲○○
上列受處分人因違反道路交通管理處罰條例案件，對交通部公路
總局嘉義區監理所於中華民國94年7月11日嘉監裁字第裁70－M00
000000號所為之處分（違規舉發案號：台南縣警察局南縣警交字
第70－M00000000號）聲明異議，本院裁定如下：
      主  文
異議駁回。
      理  由
一、原處分意旨略以：異議人即受處分人（以下簡稱異議人）甲
    ○○駕駛車牌號碼七Ｗ一五一八九號自用小客車於民國（下
    同）九十四年五月九日凌晨零時許，途經台南縣鹽水鎮○○
    路一一一號前與案外人蔡榮郎所駕駛之車牌號碼ＴＬ一六○
    七○號自用小客車發生車禍，為警舉發：「一、未領有駕駛
    執照駕車。二、轉彎車不讓直行車先行。」等違規，經台南
    縣警察局新營分局第六組依違反道路交通管理處罰條例第二
    十一條第一項第一款及第四十八條第一項第六款規定掣發南
    縣警交字第70－M00000000 號舉發違反道路交通管理事件通
    知單，並應於九十四年五月九日前到案，嗣異議人就「轉彎
    車不讓直行車先行」部分不服而經交通部公路總局嘉義區監
    理所即原處分機關（以下簡稱原處分機關）調查後，仍認異
    議人違規明確，並於九十四年七月十一日裁處異議人因：「
    一、未領有駕駛執照駕車。二、轉彎車不讓直行車先行。」
    ，應依道路交通管理處罰條例第二十一條第一項第一款及第
    四十八條第一項第六款裁處新臺幣（下同）九千三百元之罰
    鍰。
二、聲明異議意旨略以：異議人於前揭時、地駕車與案外人蔡榮
    郎所駕駛之車牌號碼ＴＬ一六○七○號自用小客車發生車禍
    時，亦係直行於同一車道即台南縣鹽水鎮○○路上，係案外
    人蔡榮郎駕車自後追撞其所駕駛之上開車輛，其當時為直行
    車，何以會為警舉發「轉彎車不讓直行車先行」」之違規云
    云。嗣向原處分機關表示不服此部分之處分，經原處分機關
    裁決維持處分結果後，異議人於法定期限內經原處分機關向
    本院交通法庭聲明異議。
三、按汽車駕駛人未領有駕駛執照駕車者，處新臺幣六千元以上
    一萬二千元以下罰鍰，並當場禁止其駕駛及扣留其車輛牌照
    ；汽車駕駛人轉彎時，轉彎車不讓直行先行，處二百元以上
    六百元以下罰鍰，道路交通管理處罰條例第二十一條第一項
    第一款、第四十八條第一項第六款分別定有明文。
四、經查：
  (一)本件異議人駕駛車牌號碼七Ｗ一五一八九號自用小客車於九
    十四年五月九日凌晨零時許，途經台南縣鹽水鎮○○路一一
    一號前與案外人蔡榮郎所駕駛之車牌號碼ＴＬ一六○七○號
    自用小客車發生車禍，因未領有駕駛執照駕車之違規，而經
    台南縣警察局新營分局第六組依違反道路交通管理處罰條例
    第二十一條第一項第一款規定掣發南縣警交字第70－M00000
    000 號舉發違反道路交通管理事件通知單，並經原處分機關
    依前開法條裁處之違規事實，為異議人所不爭執，復未就此
    部分聲明異議，合先敘明。
  (二)至異議人就前揭時、地經警舉發「轉彎車不讓直行車先行」
    違規部分，雖辯稱：其係遭案外人蔡榮郎所駕駛之車牌號碼
    ＴＬ一六○七○號自用小客車自後追撞其所駕駛之上開車輛
    ，其當時為直行車，亦係直行於台南縣鹽水鎮○○路之道路
    上，何謂有警所舉發之違規情事云云。然查，本件異議人係
    駕駛車牌號碼七Ｗ一五一八九號自用小客車沿台南縣鹽水鎮
    ○○路一一一號前通道，由東往南方向行駛至月津路左轉時
    ，適有案外人蔡榮郎駕駛車牌號碼ＴＬ一六○七○號自用小
    客車，沿上開月津路快車道北往南方向亦駛至該路之一一一
    號前，二車遂發生碰撞之事實，除據異議人於警詢時供承無
    誤外，復經證人即案外人蔡榮郎亦於警詢時證述綦詳，此外
    ，並有台南縣警察局道路交通事故現場圖、調查報告表（一
    ）、（二）、異議人及證人蔡榮郎之警詢筆錄、現場及車損
    等照片附卷可稽。又參諸證人蔡榮郎於警詢中證述：「我駕
    駛ＴＬ一六○七○號自用小客車沿鹽水鎮○○路○○道北往
    南方向行駛，甲○○（即異議人）駕駛七Ｗ一五一八九號自
    用小客車沿台南縣鹽水鎮○○路一一一號前通道，由東往南
    方向左轉突然駛入月津路時，二車於快車道上發生碰撞…。
    對方左轉時在我左前方約二至三輛自小客車長距離。我駕駛
    自小客車往【左方】快車道作閃避。」等語，佐以上開二部
    車輛之現場車損照片及道路交通事故現場圖顯示，異議人所
    駕駛之車牌號碼七Ｗ一五一八九號自用小客車遭證人蔡榮郎
    撞及後之車損位置係在偏右側之車尾處，且以右後方之方向
    燈處向前凹陷最為嚴重，是若如異議人所辯其為直行車，則
    在其車後駕車之證人蔡榮郎往【左方】快車道作閃避後撞擊
    異議人之車損應在偏左側之車尾處，而本件之車損係在偏右
    側之車尾處，且以右後方之方向燈處向前凹陷最為嚴重，已
    如前述，是本件應係異議人駕駛上開車輛途經台南縣鹽水鎮
    ○○路一一一號前通道與月津路之岔路口欲左轉彎而尚未直
    行於月津路之快車道時，即遭證人蔡榮郎所駕駛之上開車輛
    往左方快車道閃避不及而自後撞及異議人上開車輛右後之方
    向燈處而肇事，要屬無疑。又異議人於警詢中亦自陳：「左
    轉彎前我未發現對方（即證人蔡榮郎）來車。對方從後方用
    大燈示意後，我看後視鏡發現對方車輛時已碰撞了，所以無
    法作閃避。」等語，據此，本件異議人確於左轉彎時未讓直
    行車先行之事實，應堪認定。綜上，本件異議人確有前述之
    違規行為至為灼然，從而，異議人上揭所辯，洵屬無據，自
    不足採，本件事證明確，其違規行為堪以認定。
五、綜上所述，異議人確有前揭違規事實，原處分機關依道路交
    通管理處罰條例第二十一條第一項第一款及第四十八條第一
    項第六款規定，裁處異議人九千三百元之罰鍰，核無違誤，
    本件聲明異議為無理由，應予駁回。
據上論斷，應依道路交通案件處理辦法第十九條，裁定如主文。
中　　華　　民　　國　　94 　年　　8 　月　  11    日
　　　　　　　　　　　   　交通法庭法　官　游悅晨
上列正本證明與原本無異。
如不服本裁定，應於裁定送達後5日內向本院提出抗告狀（應附
繕本）。
中　　華　　民　　國　　94 　年　　8 　月　  11    日
                                   書記官  陳慶時
